臺灣屏東地方法院刑事判決　　　　　　　96年度易緝字第29號
公　訴　人　臺灣屏東地方法院檢察署檢察官
被　　　告　甲○○
選任辯護人　曾慶雲律師
上列被告因侵占案件，經檢察官提起公訴（94年度偵緝字第131
號），本院判決如下：
    主  文
甲○○意圖為自己不法之所有，而侵占自己持有他人之物，處有
期徒刑肆月，如易科罰金，以銀元佰元即新臺幣玖佰元折算壹
日。
    事  實
一、甲○○前於民國91年12月16日駕駛真實姓名年籍不詳綽號「
    鹿仔」（「阿鹿」）之成年男子向丙○○借得之車牌號碼K2
    －3180號自用小貨車，行經屏東縣東港鎮○○路「新東市場
    」前，為警查獲其載運走私之未稅私菸，經警查扣上開自小
    貨車，其上開販賣私菸犯行，經本院於92年11月18日以92年
    度簡字第702 號判處有期徒刑6 月，迨於92年12月15日確定
    ，因該判決未宣告沒收上開自小貨車，嗣於92年11月27日屏
    東縣警察局交通隊乃通知甲○○而領回上開自小貨車。詎甲○○於領回上開自小貨車後，竟意圖為自己不法所有，本於
    侵占之犯意，未將上開自小貨車返還與綽號「阿鹿」之男子
    或車主丙○○，而於領回後在開往其林邊住處途中，變更持
    有為所有之意思，予以侵占入己。嗣於93年7 月間，因丙○○收受車號K2－3180號之車輛超速之舉發通知單後，始知其
    所有自小貨車之車牌，已懸掛於另1 部自小客車上，遂報警
    處理後，得悉其自小貨車業於92年11月27日已由甲○○領回
    而遭其侵占之事實。
二、案經丙○○訴由臺灣屏東地方法院檢察署檢察官偵查起訴；
    甲○○於審理時逃匿，經本院於96年3 月20日發布通緝，始
    於96年8月1日為警緝獲歸案。
    理  由
一、按被告以外之人（包括證人、鑑定人、告訴人、被害人及共
    同被告等）於審判外之言詞或書面陳述雖不符刑事訴訟法第
    159 條之1 至之4 等4 條之規定，而經當事人於審判程序同
    意作為證據，法院審酌該言詞陳述或書面陳述作成時之情況
    ，認為適當者，亦得為證據；當事人、代理人或辯護人於法
    院調查證據時，知有刑事訴訟法第159 條第1 項不得為證據
    之情形，而未於言詞辯論終結前聲明異議者，視為有前項之
    同意，同法第159 條之5 定有明文。本件證人即被害人丙○○、證人丁○○、劉祈萬分別於檢察事務官前所為之供述，
    其性質雖均屬傳聞證據，然先於本院準備程序時辯護人已表
    示同意作為證據，復經本院審理時予以提示並告以要旨，且
    各經檢察官及被告等人表示意見，當事人已知上述筆錄乃傳
    聞證據，且均未於言詞辯論終結前對該等筆錄內容異議，本
    院審酌認為以之作為本案之證據亦屬適當，應具有證據能力
    。
二、訊據被告甲○○固坦承曾因載運私菸販賣而經法院判處罪刑
    ，並於92年11月27日經警通知領回上開自小貨車等事實，惟
    矢口否認有何侵占之犯行，辯稱：伊不認識車主，自小貨車
    係車主交給「鹿仔」，「鹿仔」再將車子給丁○○販賣私菸
    之用，伊係幫忙載運私菸，被判刑後伊將車子領回後，即開
    到東港丁○○的家中，將車停放於丁○○家隔壁的空地，並
    當面將鑰匙交給他云云（見本院94年度易字第664 號卷第68
    頁背面）。惟查：
(一)被告甲○○因載運私菸為本院判處罪刑後，上開自小貨車未
    經判決宣告沒收，於92年11月27日經警通知其將上開自小貨
    車自屏東縣警察局交通隊領回等事實，業經告訴人丙○○指
    訴綦詳（見93年度發查字第858 號卷第2 至4 頁），並有屏
    東縣警察局交通隊查扣違規（汽、機）車輛登記簿及甲○○
    出具之領據各1 紙在卷可按（見同上卷第7 頁、第8 頁），
    亦為被告所不否認，是上開自小貨車於92年11月27日由被告
    領回後即由其持有等情，堪以認定。
(二)被告並未將上開自小貨車返還與丁○○等情，業據證人丁○○於警詢時證述：被告甲○○未將車號K2－3180號自小客車
    返還與伊，及於偵訊中具結證稱：確實有1 部車子被查獲，
    但印象中被告甲○○並沒有把車子交給伊等語屬實（見94年
    度偵緝字第131 號卷第39頁、第44頁），經核並與證人丁○○之子乙○○於本院審理時具結證稱：伊於92年間係住在東
    港南平的家中，伊沒有看過被告，也沒有看過家中有貨車等
    語相符（見本院卷第68頁），足徵被告甲○○辯稱：伊係將
    車停在丁○○家的旁邊，並有碰到丁○○和其子且與其等交
    談云云，顯非實在，尚難置信。
(三)證人劉祈萬於本院審理時雖證述：伊係與被告一同領車，但
    車子壞掉沒有辦法發動，請人來發動後伊就先回去了，騎到
    萬丹時，被告來電表示車子又無法發動，伊遂開貨車去拖車
    子，伊就幫被告將領回的車子拖到林邊火車站附近，隔日被
    告和伊又將車子拖到東港南平的廟附近旁的空地上，伊有看
    到被告和坐輪椅之男子交談等語（見本院卷94年度易字第
    664 號卷第100 頁），觀之上開證述內容以析，被告係於屏
    東市領車，領回後如係以拖曳之方式行動，依一般行徑路線
    逕自拖回東港南平較為省時、省力，何須先拖至路程較遠之
    林邊鄉，翌日再往回拖至前曾經過之東港鎮，是證人劉祈萬
    證稱翌日將車子施至東港南平云云，顯與常情有違，應係迴
    護被告之詞，殊難採信；再依上開證人劉祈萬於檢察事務官
    訊問時係證述：約1 年8 、9 個月前，被告找我去領車，因
    車子無法發動，被告找人來供電發動後，伊騎機車與被告開
    小貨車一同返回林邊鄉，被告將車停放於火車站附近，途中
    車子並無發生故障，之後伊並無和被告一同開車或拖車到東
    港南平等語（見94年度偵緝字第131 號卷第55頁），益徵其
    於本院所言並非實在，且於檢察事務官詢問以自小貨車於接
    電後有故障、拋錨等情況，證人劉祈萬均明白確認無此等情
    事無訛，依常情而言，證人劉祈萬於檢察事務官訊問當時距
    案發時較為接近，記憶應較清晰，應以其於檢察事務官前之
    供述較於本院審理時所為之供述可採，惟其上開證述，僅能
    證明被告有領回上開自小貨車之事實，無從據以認定被告將
    上開自小貨車返還與所有人或有權受領之人。
(四)再觀之被告先於94年5 月6 日於檢察事務官訊問時供稱：伊
    係將整部車交給丁○○本人等語（見94年度偵緝字第131 號
    卷第26頁背面）；又於本院95年4 月11日準備程序時供稱：
    伊係當面將鑰匙交給丁○○等語（見本院94年度易字第664
    號卷第68頁背面）；再於本院95年8 月17日審理時改稱：拖
    車給丁○○當天，伊有跟丁○○說車子停在旁邊，鑰匙還插
    在上面，然後伊就走了等語（見本院同上卷第102 頁），足
    見被告就如何交付自小貨車，是僅告知車子停放位置，或是
    否有交付鑰匙等情均供述不一，亦均與證人丁○○、乙○○
    證述不符，益徵被告上開所辯，均係卸責之詞，殊難採信。
(五)又上開自小貨車係85年所出廠，此有告訴人丙○○出具之保
    險證可證（見93年度發查字第858 號卷第6 頁），依一般使
    用情形，於92年11月應仍可使用無疑，且被告亦自承於92年
    11月27日將上開自小貨車領回無訛，況上開自小貨車為警查
    扣前為被告使用中，查扣時亦由警察保管之，衡情在查扣期
    間亦無發生重大事故足以影響上開自小貨車功能喪失之情，
    則上開自小貨車即具有可運輸或載用人、貨等財產價值，被
    告取得該自小貨車後即應妥善保管，並應通知車主或有權受
    領之人，然其卻將之藏匿，拒不供出藏放地點，足徵其有變
    更持有為所有之意思，即有不法所有意圖自明，是本件事證
    明確，被告所為侵占犯行明確，堪以認定。
三、論罪科刑
(一)按行為後法律有變更者，適用行為時之法律。但行為後之法
    律有利於行為人者，適用最有利於行為人之法律，刑法第2
    條第1 項定有明文。查被告行為後（蓋侵占行為乃即成犯，
    是本件自應以被告領回小貨車之92年11月27日為犯罪時間）
    ，刑法即已修正，惟由總統以華總一義字第09400014901 號
    令公布自95年7 月1 日施行。刑法施行法亦於95年6 月14日
    由總統公布，於95年7 月1 日施行。因修正後之刑法第2 條
    第1 項規定，係規範行為後法律變更所生新舊法律比較適用
    之準據法，於刑法修正施行後，應適用修正後刑法第2 條第
    1 項之規定為「從舊從輕」之比較。依修正後刑法第33條第
    5 款規定：「罰金：新臺幣1 千元以上，以百元計算之。」
    修正前之刑法同條款則規定：「罰金：1 元以上」（依罰金
    罰鍰提高標準條例第1 條規定應為銀元10元，即新臺幣30元
    ）。故依修正後之規定，刑法第335 條第1 項之法定刑下限
    已經提高，依最高法院95年5 月23日刑事庭第8 次會議決議
    要旨，併就罪刑有關之共犯、未遂犯、想像競合犯、牽連犯
    、連續犯、結合犯，以及累犯加重、自首減輕暨其他法定加
    減原因（如身分加減）與加減比例等一切情形，本於統一性
    及整體性原則，綜其全部罪刑之結果而為比較，以修正前之
    舊法對被告較為有利。至被告所犯刑法第335 條第1 項之法
    定罰金刑部分，因刑法施行法第1 條之1 之規定，係為取代
    罰金罰鍰提高標準條例第1 條及現行法規所定貨幣單位折算
    新臺幣條例第2 條而制定，並未變動罰金數額，實際上其構
    成要件及法定刑並未變更，自無新舊法比較適用問題，當然
    適用新法（最高法院96年度台上字第5438、5331號判決要旨
    、臺灣高等法院暨所屬法院95年法律座談會第19號研討意見
    參照），併此敘明。
(二)核被告甲○○所為，係犯刑法第335 條第1 項之普通侵占罪
    。爰審酌被告為國小畢業之智識程度，法治觀念薄弱，因一
    時貪念而侵占他人之物，未將自己保管他人之物返還與真正
    所有人或有權受領人，造成被害人丙○○受有損害，且迄今
    未與被害人達成和解，犯後復否認犯行，飾詞狡辯等一切情
    狀，量處如主文所示之刑。又修正後刑法第41條第1 項有關
    易科罰金折算標準，由修正前所規定「得以1 元以上3 元以
    下折算1 日」提高為「以新臺幣1,000 元、2,000 元、
    3,000 元折算1 日」，並刪除「因身體、教育、職業或家庭
    之關係，執行顯有困難者」之條件，第2 項增訂「前項規定
    於數罪併罰，其應執行之刑未逾6 月者，亦適用之」；而修
    正前刑法第41條第1 項之折算標準，係以1 元以上3 元以下
    折算1 日，依修正前罰金罰鍰提高標準條例第2 條規定，就
    其原定數額提高為100 倍折算1 日（經折算為新臺幣後，應
    以新臺幣300 元以上900 元以下折算1 日），故關於易科罰
    金之折算標準，顯以修正前之折算標準對被告較有利；爰依
    刑法第2 條第1 項前段規定，適用修正前刑法第41條第1 項
    前段、修正前罰金罰鍰提高標準條例第2 條規定，諭知易科
    罰金之折算標準。
(三)末查，被告甲○○於審理時逃匿，經本院於96年3 月20日發
    布通緝，於96年8 月1 日始經內政部警察署航空警察局高雄
    分局緝獲到案，並非自動歸案接受審判，此分別有本院96年
    3 月20日95年屏院刑星緝字第64號通緝書、96年7 月31日警
    詢筆錄、同年8 月1 日本院訊問筆錄及本院96年8 月7 日96
    年屏院惠刑星銷字第186 號撤銷通緝書在卷可按，本件被告
    犯罪時間雖係於96年4 月24日前，惟係於96年7 月16日中華
    民國96年罪犯減刑條例施行前為本院所發布通緝，惟未於96
    年12月31日以前自動歸案接受審判，依同條例第5 條規定，
    自無從予以減刑，附此敘明。
據上論斷，應依刑事訴訟法第299 條第1 項前段，刑法第2 條第
1 項前段、第335 條第1 項、修正前第41條第1 項前段，刑法施
行法第1 條之1 ，修正罰金罰鍰提高標準條例第2 條，判決如主
文。
本案經檢察官顏珮珊到庭執行職務。
中　　華　　民　　國　　96　　年　　11　　月　　16　　日
                  刑事第二庭  審判長法  官  黃國永
                                    法  官  陳松檀
                                    法  官  陳海寧
以上正本證明與原本無異。
如不服本判決應於收受本判決送達後10日內向本院提出上訴書狀
，其未敘述上訴理由者，並得於提起上訴後10日內向本院補提理
由書狀（均須按他造當事人之人數附繕本）「切勿逕送上級法院
」
中　　華　　民　　國　　96　　年　　11　　月　　22　　日
                                    書記官  馮得弟
附錄本案論罪科刑法條全文
刑法第335條（普通侵占罪）
意圖為自己或第三人不法之所有，而侵占自己持有他人之物者，
處 5 年以下有期徒刑、拘役或科或併科 1 千元以下罰金。
前項之未遂犯罰之。
